臺灣臺中地方法院刑事判決　　　　　　　　　　　　九十三年度易字第二二四八號
　　公　訴　人　臺灣臺中地方法院檢察署檢察官
　　被　　　告　甲○○
右列被告因詐欺取財案件，經檢察官聲請簡易判決處刑（九十三年度偵字第八○二二
號），本院臺中簡易庭認為不宜簡易判決處刑，簽移本院刑事庭改依通常程序審理，
判決如左：
    主  文
甲○○幫助共同意圖為自己不法之所有，以詐術使人將本人之物交付，未遂，處有期
徒刑肆月，如易科罰金，以佰元折算壹日。
    事  實
一、(一)、甲○○因向地下錢莊借錢，無力償還，雖已預見一般人不自行申請銀行存款
    帳戶使用，反請他人提供銀行存款帳戶使用，應係欲將所取得之存款帳戶，用於
    詐欺取財犯罪之用。仍基於幫助不特定之他人詐欺取財之不確定故意，將其於民
    國七十年二月十一日，向中華郵政股份有限公司臺中何厝郵局，申請開立之帳號
    ：00000000000000號郵政存簿儲金帳戶之存簿、提款卡及密碼，
    於九十二年年底之某日，在臺中市○○路○段之合作金庫銀行前，交付予姓名年
    籍均不詳、自稱姓「林」之成年男子使用，作為該名成年男子所屬之詐欺集團共
    同犯詐欺取財罪之工具。甲○○即以此方式，幫助該名成年男子所屬之詐欺集團
    共同犯詐欺取財罪。(二)、該詐欺集團成員於取得甲○○所交付之上開郵政存簿儲
    金帳戶之存簿、提款卡及密碼後，乃共同基於意圖為自己不法所有之犯意聯絡，
    在自由時報刊登「聯邦／免收信保費／３０萬～１０００萬／八大拒往皆可辦理
    ／急件二小時／0000000000」之分類廣告。適有楊淵博因急需金錢，
    於九十三年一月五日看見該分類廣告，乃去電聯絡。隨由該詐欺集團之姓名年籍
    均不詳、自稱「李美惠」之成年女子，以向伊佯稱：渠係聯邦商業銀行之內線交
    易人員，可幫忙辦理貸款。惟貸款人需先匯款至特定帳戶內，憑以辦理債權憑證
    ，並繳交保險費後，始得貸得款項云云之詐術，致楊淵博因而陷於錯誤，依渠之
    指示持伊之金融卡，至郵局自動櫃員機，接續三次以轉帳之方式，共計匯款新臺
    幣（下同）十五萬元七千四百元，至趙于初（幫助詐欺取財部分，另案由公訴人
    以九十三年度偵字第一六二三九號偵查中）申請開立之帳號：00000000
    000000號郵政存簿儲金帳戶內。楊淵博於匯款後，隨去電確認，並要求核
    撥貸款。詎該名自稱「李美惠」之成年女子卻要求楊淵博，需再匯款至甲○○上
    開郵政存簿儲金帳戶內，且需經四十五天後，始可核撥伊所申請之貸款。楊淵博
    始查覺有異，遂未再依指示匯款至甲○○上開帳戶內，並報警查悉上情，致未能
    得逞。
二、案經乙○○訴請內政部警政署刑事警察局層轉由臺中市警察局第三分局報請臺灣
    臺中地方法院檢察署檢察官偵查後，聲請簡易判決處刑，本院臺中簡易庭認不宜
    簡易判決處刑，簽移本院刑事庭改依通常程序審理。
    理  由
一、(一)、訊據被告甲○○固不否認：曾於右揭時地，將其申請開立之上開郵政存簿儲
    金帳戶之存簿、提款卡及密碼，交付與上開自稱姓「林」之成年男子之事實，惟
    矢口否認有何幫助詐欺取財未遂之犯行，辯稱：其向地下錢莊借錢時，原係交付
    國民身分證作為質押，但因九十二年年底時，伊需使用國民身分證，地下錢莊之
    自稱姓「林」之成年男子乃要求其提供存簿，憑以換回國民身分證。伊因該存款
    帳戶內無多少存款，乃將上開帳戶之存簿，連同金融卡及密碼一併交付。後來地
    下錢莊之人有返還金融卡予其，但事後其持以至自動櫃員機欲領款時，該金融卡
    因其上開帳戶已遭列為警示帳戶，而遭自動櫃員機強制收回。有可能係因其並未
    按期繳息，地下錢莊之人始將其上開帳戶拿去使用云云。(二)、惟查：１、被告將
    其上開帳戶之存簿、金融卡及密碼，一併交付與該名自稱姓「林」之成年男子後
    ，隨有詐欺集團成員持以作為詐欺取財之工具，並要求告訴人楊淵博，須匯款至
    被告上開帳戶內。但因告訴人先前已依指示匯款共計十五萬七千四百元，，至案
    外人趙于初上開帳戶內，卻未獲核撥貸款，已查覺有異，始未再依指示匯款至被
    告上開帳戶內。且詐欺集團成員於告訴人已查覺受騙，而未再依指示匯款至被告
    上開帳戶內之際，仍依告訴人之要求，影印被告上開帳戶之存簿內頁，傳真予告
    訴人，以供確認之事實，除為被告所不爭執外，並經證人即告訴人楊淵博於本院
    九十三年十一月十七日審理時，結述綦詳（參該日審判筆錄第四頁至第七頁），
    復有被告上開帳戶開戶資料一紙，被告上開帳戶與案外人趙于初上開帳戶之郵政
    存簿儲金立帳申請書、客戶歷史交易清單各一紙（參偵查卷第一七頁、第六九頁
    至第七九頁），及告訴人提出之報紙分類廣告影本一份、自動櫃員機交易明細表
    影本三紙、被告上開帳戶存簿內頁影本一紙（參偵查卷第一二頁至第一五頁、第
    三九頁）在卷可稽。２、被告雖辯稱：其僅同意交付上開帳戶之存簿，惟因金融
    卡與密碼一同放於存簿內，始一併交付予該自稱姓「林」之成年男子云云。然一
    般人均知銀行帳戶之金融卡，應與印章、密碼及存簿分開放置保管，以免不慎遺
    失後，遭人冒領存款。足見被告上開所辯，已與常情有違。況被告於警詢時，即
    已供承：有將其上開帳戶存簿、金融卡交付予該名自稱姓「林」之成年男子（參
    偵查卷第五頁）等語。且衡以常情，持有他人之國民身分證時，可將之充作諸多
    違法之用途（例如，冒名開立銀行帳戶，冒名申請信用卡，冒名申請行動電話門
    號等等），但如僅持有銀行帳戶之存簿，而未同時持有印章及密碼，並無法使用
    該帳戶，且開立人尚可持國民身分證、印章，辦理該帳戶存簿之遺失補發，故僅
    持有該帳戶之存簿並無任何實益。因此，被告辯稱：地下錢莊之人僅要求以其上
    開帳戶之存簿，即可換回其國民身分證一節，顯與常情有悖。基上等情，在在足
    徵被告上開所辯，顯係事後脫責之詞，尚無可取。準此，被告應係將其上開帳戶
    之存簿、金融卡及密碼，同時交付予該名自稱姓「林」之成年男子，並非僅同意
    交付存簿而已，即其上開帳戶之金融卡及密碼並非係因其不慎而一併交付。３、
    自政府開放金融業申請設立後，金融機構大量增加，使一般人申請存款帳戶極為
    容易且便利。故除非活期存款帳戶使用人欲將帳戶充作犯罪之用，否則一般充作
    正常使用之活期存款帳戶，並無向他人收集之必要，此乃人民均知之常識。況坊
    間新聞媒體，對於不肖犯罪集團常大量收集存款帳戶後，再持以供作詐欺取財之
    犯罪工具使用，藉此逃避檢警查緝之情事，亦一再報導。準此，受有高職教育，
    並富有生活歷練之被告，應已得預見其將上開帳戶之存簿、金融卡及密碼，交付
    予該名自稱姓「林」之成年男子後，該帳戶將遭詐欺集團作為詐欺取財犯罪之工
    具之事實，卻仍同意交付上開帳戶之存簿、金融卡及密碼予該名自稱姓「林」之
    成年男子，顯見被告應具有幫助該詐欺集團成員詐欺取財之不確定故意甚明。４
    、綜上所述，本件事證明確，被告犯行已堪認定。
二、(一)、核被告所為，係犯刑法第三十條第一項、第三百三十九條第三項、第一項幫
    助詐欺取財未遂罪。公訴人漏未斟酌：告訴人事後並未依詐欺集團成員之指示，
匯款至被告上開帳戶內等情，而誤認被告所為，係犯刑法第三十條第一項、第三
    百三十九條第一項幫助詐欺取財既遂罪，尚有未洽。被告以幫助詐欺取財之不確
    定故意，交付上開郵政存簿儲金帳戶之存簿、提款卡及密碼，供詐欺集團共同犯
    詐欺取財罪之用，惟告訴人事後並未依指示，匯款至被告上開帳戶內。稽其所為
    ，係屬刑法第三百三十九條第一項、第三項詐欺取財未遂罪之幫助犯，應依刑法
    第三十條第二項規定，依詐欺取財未遂正犯之刑減輕之。又被告所幫助之詐欺集
    團成員雖已著手於詐欺取財犯罪行為之實行，但因遭告訴人查覺有異，而未能得
    逞，為未遂犯，應依刑法第二十六條前段規定，減輕其刑，並依法遞減輕之。(二)
    、爰審酌：被告正值壯年，高職畢業，因向地下錢莊借款，無力償還，一時失慮
    致犯本罪。其犯罪手段尚屬平和，所為已破壞金融秩序，並已造成檢警追緝犯罪
    之困難，迄今尚未與告訴人達成民事和解，暨犯罪後否認犯行，態度不佳等一切
    情狀，量處如主文所示之刑，併諭知易科罰金之折算標準。
據上論斷，應依刑事訴訟法第四百五十二條、第二百九十九條第一項前段，刑法第三
十條第一項、第二項、第三百三十九條第三項、第一項、第二十六條前段、第四十一
條第一項前段，罰金罰鍰提高標準條例第一條前段、第二條，判決如主文。
本案經檢察官丙○○到庭執行職務。
中      華      民      國      九十三    年    十二    月      一      日
                                臺灣臺中地方法院刑事第十二庭
                                    審判長法  官  吳  進  發
                                          法  官  劉  兆  菊
                                          法  官  唐  敏  寶
右正本證明與原本無異。
如不服本判決，應於送達後十日內向本院提出上訴狀（須附繕本），上訴於臺灣高等
法院臺中分院。
                                          書記官
中      華      民      國      九十三    年    十二    月      一      日
附錄論罪科刑法條
刑法第三百三十九條
意圖為自己或第三人不法之所有，以詐術使人將本人或第三人之物交付者，處五年以
下有期徒刑、拘役或科或併科一千元以下罰金。
以前項方法得財產上不法之利益或使第三人得之者，亦同。
前二項之未遂犯罰之。
